【裁判字號】    95,訴,311
【裁判日期】    950919
【裁判案由】    詐欺等
【裁判全文】
臺灣花蓮地方法院刑事判決               95年度訴字第311號
公  訴  人  臺灣花蓮地方法院檢察署檢察官
被      告  己○○
                    （另案於臺灣花蓮監獄花蓮分監執行中）
上列被告因詐欺等案件，經檢察官提起公訴（95年度偵字第1848
、2216號、95年度撤緩偵字第7 號），經本院合議庭裁定改行簡
式審判程序後，判決如下：
    主  文
己○○幫助意圖為自己不法之所有，以詐術使人將本人之物交付
，處有期徒刑伍月，如易科罰金，以銀元參佰元即新台幣玖佰元
折算壹日；又幫助意圖為自己不法之所有，以詐術使人將本人之
物交付，處有期徒刑陸月，如易科罰金，以銀元參佰元即新台幣
玖佰元折算壹日。應執行有期徒刑拾月，如易科罰金，以銀元參
佰元即新台幣玖佰元折算壹日。
    事實及理由
一、犯罪事實：
  (一)己○○明知提供自己之金融機構帳戶存摺及金融卡供他人使
    用，足以幫助他人作為詐欺取財之工具，竟於民國93年3月4
    日，與詐欺集團成員謝明安（業經本院另案判決確定）前往
    台灣中小企業銀行花蓮分行，由己○○開立00000000000 號
    帳戶，連同其於華南銀行所開立之000000000000號帳戶，以
    新台幣（下同）2,800 元之代價，將上開二帳戶之存摺、印
    鑑及金融卡出售予謝明安使用，嗣謝明安將前揭帳戶轉售詐
    欺集團後，詐欺集團成員遂於93年3月7日撥打電話向甲○○
    偽稱伊之身分證遭冒用申請金融卡，要求伊前往提款機依其
    指示操作，將存款轉至安全帳戶，致王女陷於錯誤依其指示
    操作提款機，而將帳戶內之存款120,265 元轉入己○○上開
    台灣中小企業銀行帳戶內；又於93年3 月11日撥打電話向丁○○偽稱伊之信用卡遭盜刷，要求伊前往提款機依其指示操
    作，使丁○○信以為真，乃依其指示操作提款機，而將存款
    197,942 元轉入己○○上開台灣中小企業銀行帳戶內，並均
    隨即遭提領。
  (二)己○○復另起幫助詐欺之犯意，於94年8 月間某日，將其不
    知情女兒饒○○（真實姓名、年籍均詳卷，84年生）在中華
    郵政股份有限公司鳳林郵局開設之0000000-0000000 號帳戶
    之存摺、密碼及提款卡以5000元之價格出售予詐騙集團成員
    使用，該詐騙集團成員遂於94年8 月25日撥打電話向戊○○
    詐稱：其兒子因聯保欠款未還，且人在渠等手上，要其儘速
    匯款才肯放人，致戊○○信以為真，陷於錯誤，乃於同日將
    10萬元匯入饒○○上開郵局帳戶內；復於94年8 月25日撥打
    電話向丙○○詐稱：其兒子欠款20萬元未還，要其儘速繳納
    ，不然就要將其打死，致丙○○信以為真，而將3 萬元匯入
    饒○○上開帳戶內，均隨即遭提領。嗣因戊○○、丙○○發
    現受騙，乃報警處理（蒞庭檢察官已更正起訴事實如上）。
  (三)案經甲○○、丁○○訴由花蓮縣警察局花蓮分局報告臺灣花
    蓮地方法院檢察署檢察官偵查後為緩起訴處分，復經該署檢
    察官撤銷緩起訴處分後簽分，暨戊○○、丙○○訴由花蓮縣
    警察局鳳林分局報告臺灣花蓮地方法院檢察署檢察官偵查起
    訴。
二、證據：
  (一)被告己○○於警詢、偵查及本院之自白。
  (二)證人甲○○、丁○○、戊○○、饒惠芳、丙○○於警詢之證
    詞。
  (三)匯款執據2張、自動櫃員機交易明細表6張、饒○○郵局開戶
    及交易資料乙份、臺灣中小企業銀行花蓮分行函及所附被告
    開戶資料及交易明細表乙份。
三、查被告行為後，刑法部分條文及刑法施行法業於94年2月2日
    經總統令修正公布，並於95年7月1日施行，又參酌最高法院
    95年5月23日刑事庭第8次會議決議中關於法律變更之比較適
    用原則：刑法（乃指修正後之現行法）第2條第1項之規定，
    係規範行為後法律變更所生新舊法律比較適用之準據法，於
    刑法施行後，應適用該法第2條第1項之規定，為「從舊從輕
    」之比較；另於比較時應就罪刑有關之共犯、未遂犯、想像
    競合犯、牽連犯、連續犯、結合犯，以及累犯加重、自首減
    輕暨其他法定加減原因（如身分加減）與加減比例等一切情
    形，本於統一性及整體性原則，綜其全部罪刑之結果而為比
    較。本案涉及法律變更部分經附表所示比較新舊法之結果，
    修正後之規定並非較有利於被告，是依刑法第2條第1項前段
    規定，有關修正部分自應一體適用修正前刑法之規定，先予
    敘明。核被告所為，係犯修正前刑法第30條第1 項、刑法第
    339條第1項幫助詐欺取財罪（蒞庭檢察官已更正起訴法條如
    前）。
四、依刑事訴訟法第299條第1項前段、第273條之1第1項、第310
    條之2、第454條，刑法第2條第1項前段、第339條第1項、修
    正前刑法第30條第1項前段、第2項、第41條第1項前段、第2
    項、第51條第5款，罰金罰鍰提高標準條例第1項前段、修正
    前罰金罰鍰提高標準條例第2 條，現行法規所定貨幣單位折
    算新臺幣條例第2條，判決如主文。
五、如不服本件判決，得自收受送達之日起10日內，向本院提起
    上訴。
本案經檢察官乙○○到庭執行職務。
中    華    民    國    95    年    9     月    19    日
                        臺灣花蓮地方法院刑事第一庭
                                    法  官  李世華
上列正本證明與原本無異。
如對本判決不服，應於送達後10日內，向本院提出上訴狀。（應
抄附繕本）
                                    書記官  李閔華
中    華    民    國    95    年    9     月    20    日
附錄本判決論罪之法律條文：
中華民國刑法第30條：
幫助他人犯罪者，為從犯。雖他人不知幫助之情者，亦同。
從犯之處罰，得按正犯之刑減輕之。
中華民國刑法第339條第1項：
意圖為自己或第三人不法之所有，以詐術使人將本人或第三人之
物交付者，處五年以下有期徒刑、拘役或科或併科一千元以下罰
金。
附表：
┌───┬────────┬────────┬──────┐
│比較法│修正前規定於本案│修正後規定於本案│依從舊從輕原│
│條    │適用之法律效果  │適用之法律效果  │則比較結果  │
├───┼────────┼────────┼──────┤
│刑法第│第1項：幫助他人 │第1項：幫助他人 │比較修正前後│
│30條  │犯罪者，為從犯。│實行犯罪行為者，│之規定，被告│
│      │雖他人不知幫助之│為幫助犯。雖他人│所為均構成幫│
│      │情者，亦同。第2 │不知幫助之情者，│助犯，修正後│
│      │項：從犯之處罰，│亦同。第2項：幫 │之規定並未較│
│      │得按正犯之刑減輕│助犯之處罰，得按│有利被告。  │
│      │之。            │正犯之刑減輕之。│            │
├───┼────────┼────────┼──────┤
│刑法第│依修正前罰金罰鍰│如易科罰金，以新│修正前之規定│
│41條第│提高標準條例第 2│臺幣1千元、2千元│較有利於被告│
│1項前 │條（現已刪除）規│或3千元折算1日  │            │
│段    │定，易科罰金數額│                │            │
│      │提高為 100倍，即│                │            │
│      │易科罰金，係以銀│                │            │
│      │元3百元即新臺幣9│                │            │
│      │百元折算1日。   │                │            │
├───┼────────┼────────┼──────┤
│刑法第│定執行刑最高不得│定執行刑最高不得│修正前之規定│
│51條第│逾20年。        │逾30年。        │較有利於被告│
│5款   │                │                │            │
├───┴────────┴────────┴──────┤
│綜合比較結果：修正後之刑法並非較有利於被告，本案有關修正│
│部分應一體適用修正前刑法。                              │
└────────────────────────────┘


司法院資訊處製作；財團法人民間司法改革基金會備份。
